【裁判字號】    89,家抗,171
【裁判日期】    890916
【裁判案由】    訴訟救助
【裁判全文】
臺灣高等法院民事裁定  八十九年度家抗字第一七一號
      抗  告  人  乙○○
      相  對  人  甲○○
右抗告人因與相對人間訴訟救助事件，對於中華民國八十九年七月十日臺灣臺北地方
法院八十九年度家救字第四號所為裁定提起抗告，本院裁定如左：
      主      文
抗告駁回。
抗告訴訟費用由抗告人負擔。
      理      由
一、抗告人於原法院起訴請求相對人給付生活費等事件，向原法院聲請訴訟救助，原
    法院以抗告人聲請訴訟救助，雖一再陳明兩造之子女江瑞誠、江瑞文、及江瑞軒
    等三人俱為不滿六歲之幼兒，業經原法院准以不供擔保命相對人就上開子女之生
    活費及扶養費為假處分，且因此所得金額尚不足以或不適合用以支付費用云云，
    縱屬有理，亦與聲請人有無資力支出本件訴訟費用無涉。又抗告人雖提出受領定
    暫時扶養狀態生活費用表、強制執行費用收據、委請永然法律事務所處理案件費
    用之收據及證據、委請鄭文玲律師處理案件費用之收據及證據、償還保單貸款之
    收據等件，均與其有無資力支出訴訟費用無關。而抗告人現有土地二筆（分別坐
    落台北縣新店市○○段木柵小段二三一之八號、同小段之九號）建物乙棟（坐落
    台北縣新店市○○里○○街九巷十八號五樓），有原法院向台北市國稅局調得聲
    請人歸戶財產及所得查詢清單乙份附卷可稽，則聲請人主張有窘於生活，且缺乏
    經濟上之信用等情，即難以採信。此外，未據聲請人提出能即時調查之證據，以
    釋明其無資力支出訴訟費用之主張為真實，其聲請即屬無從准許，乃予駁回。
二、抗告意旨略以：新店市○○街九巷十八號五樓之房地，並非抗告人所有，購買之
    資金為抗告人與家人原住之台北市○○區○○路房屋之拆遷補償金新台幣（以下
    同）二百萬元及抗告人之二弟因車禍死亡之賠償金，因銀行不願以抗告人之父母
    之名給予貸款補不足之購屋款，乃借用抗告人之名義購買該屋，該屋非抗告人所
    有，亦非抗告人所變賣，抗告人婚後因在家帶小孩，無工作收入；假處分之金錢
    係用以維持目前生活云云，求將原裁定廢棄。
三、按當事人無資力支出訴訟費用者，依民事訴訟法第一百零七條規定，法院固應依
    聲請准予救助，惟此所謂無資力係指窘於生活，且缺乏經濟上之信用者而言。又
    此項請求救助之事由，依同法第一百零九條第二項、第二百八十四條之規定，應
    提出能即時調查之證據以釋明之。揆諸最高法院二十六年滬字第三十四號、十八
    年抗字第二六０號判例自明。而依土地法所為之登記，有絕對之效力，土地法第
    四十三條定有明文，前開房地既已依法登記為抗告人所有，抗告人雖稱並非其所
    有，仍不足以認定非其所有；況查依抗告人在原法院八十九年度家調字第一四八
    號所製作之甲○○年收入明細表，自承八十八年七月假處分後，每月扣押甲○○
    薪資十二萬七千五百八十二元（見該案卷第一三八頁），以抗告人帶三名小孩，
    每月十二萬餘元費用，堪稱寬裕，難認其窘於生活。至於原法院准其免供擔保之
    假處分，與其本件聲請訴訟救助，係屬二事，自不能以法院曾准免供擔保之假處
    分，即認法院必應准其訴訟救助之聲請。原裁定駁回抗告人之聲請，核無違誤，
    抗告意旨，指摘原裁定不當，求予廢棄，為無理由，應予駁回。
四、據上論結，本件抗告為無理由，依民事訴訟法第四百九十二條第一項、第九十五
    條、第七十八條，裁定如主文。
中      華      民      國    八十九    年      九      月     十六     日
                                臺灣高等法院民事第十一庭
                                    審判長法  官  吳  景  源
                                          法  官  連  正  義
                                          法  官  滕  允  潔
右正本係照原本作成。
如不服本裁定，應於收受送達後五日內向本院提出抗告狀，並應繳納抗告費新台幣四
十五元正。
中      華      民      國    八十九    年      九      月     二十     日
                                          書記官  林  麗  觀


司法院資訊處製作；財團法人民間司法改革基金會備份。
